【裁判字號】    89,訴,136
【裁判日期】    890614
【裁判案由】    損害賠償
【裁判全文】
臺灣雲林地方法院民事判決  八十九年度訴字第一三六號
    原      告  乙○
    訴訟代理人  吳忠良
    被      告  甲○○
                聯承實業
                有限公司    設高雄市○○路一六三巷十三弄三十號
    右  一  人
    法定代理人  曾萬財      住.
    訴訟代理人  黃春吉      住.
右當事人間請求損害賠償事件，本院判決如左：
    主    文
被告應連帶原告新台幣肆拾捌萬壹仟柒佰陸拾壹元，及自民國八十九年五月二十一日
起至清償日止按週年利率百分之五計算之利息。
原告其餘之訴駁回。
訴訟費用由被告連帶負擔二分之一；餘由原告負擔。
    事    實
甲、原告方面：
一、聲明：被告應連帶給付原告新台幣（下同）九十四萬七千七百一十四元及自民國
    八十九年五月二十一日起按年息百分之五計算之利息。
二、陳述：
（一）、被告甲○○與被告聯承實業股份有限公司（以下簡稱聯承公司）間係僱傭關
        係，被告甲○○於八十八年三月二十二日中午十二時三十分許駕駛聯承公司
        所有自用小客車車牌號碼ＸＷ－二四一三號自用小貨車，沿雲林縣褒忠鄉○
        ○路由東向西行駛，行經自強路與中民路設有行車管制號誌之交岔路口，見
        其行車方向為綠燈欲左轉向南轉入中民路，疏未注意，貿然左轉中民路，以
        致撞及由前開路口西南角，同因綠燈自對向西往東穿越中民路之原告乙○，
        使乙○受有右側顱骨骨折併腦內出血之傷害，被告甲○○刑事部分業經雲林
        地方法院以八十八年度交易字第二九四號刑事判決有期徒刑四月在案。
（二）、原告受傷後自八十八年三月二十二日起共支出醫療費用為五萬三千五百三十
        七元、健保給付費用九萬零九十七元及開刀後使用高級藥品、休養藥品及食
        物靜養費二十五萬元；另受傷住院三個月須聘請私人看護，每月二萬元，共
        計六萬元；又原告自受傷之日起一年內不能工作（幫忙殺鵝，論件計酬），
        損失工作薪資依勞工基本薪資計算共十九萬零八十元，及甲種診斷證明書費
        用四千元，共計六十四萬七千七百一十四元，並加計法定遲延利息；原告發
        生上開車禍事故後，均由媳婦王麗宛照顧，故王麗宛辭去原告在台中成衣廠
        的工作，其工作每月報酬約三萬元。
（三）、否認被告甲○○係出外買便當給公司人員之事，蓋被告聯承公司旁即有小吃
        店，且被告聯承公司抗辯被告甲○○駕駛上開自小貨車係固定由公司領班鐘
        世珍使用，及被告甲○○使用該車之時間乃休息時間，乃被告聯承公司內部
        的問題，且當初事故發生時，被告聯承公司尚稱其公司未有被告甲○○此員
        工，足見被告聯承公司無和解之誠意。
三、證據：提出住院醫療費用證明書、戶籍謄本、公司登記事項卡及薪資證明書各乙
    紙、醫療費用明細表十八紙、診斷證明書二份為證。
乙、被告方面：
一、聲明：駁回原告之訴。
二、陳述：
（一）、被告甲○○部分：
        事故發生當天早上下雨無法上工油漆，伊留在宿舍，宿舍距離工地約有三十
        分鐘車程，伊原本欲走路出外買東西，但公司另一不知姓名之員工給伊車鑰
        匙，讓伊開車出外買東西，另訴外人王麗宛在時裝店之工作薪資過高。
（二）、被告聯承公司部分：
    １、本件為原告對刑事被告甲○○之過失傷害案件所提起之附帶民事訴訟，卷查
        本件原告僅表明為本件肇事人甲○○駕駛之ＸＷ─二四一三號小貨車之車主
        為被告公司所有，究係據何法律關係向被告請求，並未敘明。
    ２、刑事判決僅認定被告甲○○駕駛上揭自用小貨車過失傷害原告，並未認定被
        告甲○○執行車主（即被告聯承公司）業務而肇事，原告對被告應負損害賠
        償責任之原因事實應負舉證責任；且當日被告甲○○係在休息時間出外買便
        當給公司的人吃，其所駕駛之上開自小貨車係固定由公司領班鐘世珍使用，
        非被告甲○○使用；甲○○是臨時油漆工，車禍當天是他的休息天，故在宿
        舍，係出外買私人物品，非買便當，蓋公司宿舍旁即有簽約之小吃店。
丙、本院依職權調閱本院八十八年度交易字第二九四號刑事卷宗，並向華濟醫院函查
    原告所受傷害在醫學上整個治療及休養之合理期間，及費用支出明細、金額。
    理    由
一、訴狀送達後，原告不得將原訴變更或追加他訴。但經被告同意或不甚礙被告之防
    禦及訴訟之終結者，不在此限。前條規定，於左列各款行為無礙：二、擴張或減
    縮應受判決事項之聲明。民事訴訟法第二百五十五條第一項及同法第二百五十六
    條第二款分別定有明文。本件原告於訴訟進行中將原訴之聲明「被告應給付原告
    六十四萬七千七百一十四元及法定遲延利息」更正、擴張為「被告應連帶給付原
    告九十四萬七千七百一十四元及法定遲延利息」，且依據民法第一百八十八條之
    規定，向被告聯承公司請求與被告甲○○負連帶責任，核為不甚礙被告聯承公司
    之防禦及本件訴訟之終結，且屬擴張應受判決事項之聲明，依上開規定，應予准
    許，合先敘明。
二、本件原告主張：被告甲○○於八十八年三月二十二日中午十二時三十分許駕駛被
    告聯承公司所有上開自用小貨車過失傷害伊，致受有右側顱骨骨折併腦內出血之
    傷害，並經刑事判決確定在案，伊因該傷害受有支出醫療費用為五萬三千五百三
    十七元、健保給付費用九萬零九十七元及休養藥品二十五萬元，另看護費用六萬
    元，又一年內不能工作之損失十九萬零八十元，並甲種診斷證明書費用四千元，
    合計六十四萬七千七百一十四元，及加計法定遲延利息等情；被告聯承公司則以
    ：原告應表明究係據何法律關係向被告請求賠償，刑事判決僅認定被告甲○○駕
    駛上揭自用小貨車過失傷害原告，並未認定被告甲○○執行伊公司業務而肇事，
    原告對被告應負損害賠償責任之原因事實應負舉證責任，且當日被告甲○○係在
    休息時間出外買便當給公司的人吃，其所駕駛之上開自小貨車係固定由公司領班
    鐘世珍使用，非被告甲○○使用等詞資為抗辯；被告甲○○則抗辯：事故發生當
    天早上下雨無法上工油漆，伊留在宿舍，原本欲走路出外買東西，但公司另一不
    知姓名之員工給伊車鑰匙，讓伊開車出外買東西，另訴外人王麗宛在時裝店之工
    作薪資過高等詞。
三、原告主張被告甲○○前揭因過失傷害並致伊受傷之事實，業據其提出診斷證明書
    二份為證，被告甲○○所涉上開犯行，亦經本院八十八年度交易字第二九四號刑
    事判決以過失傷害人罪處有期徒刑四月在案，復有刑事判決書一份附卷可稽，並
    經本院依職權調閱該刑事卷宗無訛，應認原告該項主張，堪信為真實。
四、按受僱人因執行職務，不法侵害他人之權利者，由僱用人與行為人連帶負損害賠
    償責任。民法第一百八十八條第一項定有明文。次按民法第一百八十八條第一項
    所謂受僱人因執行職務不法侵害他人之權利，不僅指受僱人因執行其所受命令，
    或委託之職務自體，或執行該職務所必要之行為，而不法侵害他人之權利者而言
    ，即受僱人之行為，在客觀上足認為與其執行職務有關，而不法侵害他人之權利
    者，就令其為自己利益所為亦應包括在內。民法第一百八十八條規定僱用人之責
    任，其立法精神重於保護經濟上之弱者，增加被害人或得依法請求賠償之第三人
    之求償機會。觀乎其設有舉證責任轉換及衡平責任之規定自明。是以受僱人之行
    為是否與其職務有關係，允宜從廣義解釋，以資符合。其所謂受僱人執行職務，
    不法侵害他人權利之行為，不僅指受僱人職務範圍內之行為而定，即與執行職務
    相牽連之行為，不法侵害他人權利者，亦應包括在內。職務上予以機會之行為，
    即屬於與執行職務相牽連之行為。最高法院四十二年度台上字第一二二四號判例
    及最高法院七十三年度台上字第四五八０號判決可資參照。而按刑法上所稱業務
    上之行為，乃指其事實上執行業務之行為而言，即除行為人係從事業務之人外，
    尚須其過失係基於業務上之行為而發生，如足構成，與上揭民法上僱傭人侵權行
    為責任僅須受僱人之行為，在客觀上足認為與其執行職務有關，而不法侵害他人
    之權利即已成立，二者並不相同。本件被告聯承公司雖不爭執被告甲○○為其受
    僱人之事實，但抗辯被告甲○○肇事當時並非執行公司職務，其無庸與被告甲○
    ○負連帶賠償責任等詞，經查，被告甲○○雖在本院及刑事審理中陳稱：「肇事
    當天伊因下雨未去漆油漆上班，伊駕駛公司所有小貨車出外買東西」等詞，但被
    告甲○○肇事之車輛為前揭自用「小貨車」，非屬一般自小客車，且該車之所有
    權人為被告聯承公司，不論被告甲○○係出外購買便當予公司員工，或係出外購
    買私人物品，依前開說明，應認為被告甲○○駕駛上揭自用小貨車之行為，在客
    觀上屬於與執行職務相牽連之行為，被告聯承公司仍應負僱傭人之侵權行為責任
    ，是被告聯承公司上開抗辯，並無可採。
五、按因故意或過失，不法侵害他人之權利者，負損害賠償責任；受僱人因執行職務
    ，不法侵害他人之權利者，由僱用人與行為人連帶負損害賠償責任；不法侵害他
    人之身體或健康者，對於被害人因此喪失或減少勞動能力，或增加生活上之需要
    時，應負損害賠償責任。民法第一百八十四條第一項前段、第一百八十八條第一
    項前段、一百九十三條第一項分別定有明文。本件被告甲○○因過失傷害原告並
    致原告受傷之事實已如前述，原告本於侵權行為之法律關係請求被告連帶賠償醫
    藥費、增加生活上需要之費用、減少勞動能力之損失，揆諸前揭規定及三、四所
    述，核無不合。茲就其請求金額分述如后：
（一）、醫療費用部分：
        原告主張因此傷害診治計支出醫療費用五萬三千五百三十七元、健保給付費
        用九萬零九十七元及開刀後使用高級藥品、休養藥品及食物靜養費二十五萬
        元，業據其提出醫療費用收據十八件為證，經核原告自八十八年三月二十二
        日起至同年四月七日所支出之健保費用為九萬零九十七元，自費部分為三萬
        二千六百四十七元，另自八十八四月七日至同年七月二十七日所支出醫療費
        用，扣除收據中所列證明書費用四千二百元非屬醫療費用後，合計為四萬九
        千零十七元，有收據及本院向華濟醫院函查屬實，故原告所得請求之醫療費
        用為十七萬一千七百六十一元，另原告未能舉證證明其開刀後使用高級藥品
        、休養藥品及食物靜養費二十五萬元，該部分之請求，尚難准許。
（二）、增加生活上之需要部分：原告主張因受有上開傷害，在醫療診治期間由媳婦
        王麗宛辭去工作負責看護，故請求看護費用六萬元之事實，業據原告提出薪
        資證明一紙為證，且本院依職權向向華濟醫院函查原告所受傷害在醫學上整
        個治療及休養之合理期間為二年，有該院八十九年三月二十三日華（圖）字
        第八九０三二三０三號函文一份在卷可稽，而按當事人已證明受有損害而不
        能證明其數額或證明顯有重大困難者，法院審酌一切情況，依所得心證定其
        數額。民事訴訟法第二百二十二條第二項定有明文。故本院審酌上情，原告
        請求每月二萬元，合計三個月六萬元之看護費用，核屬增加原告生活上需要
        之費用，且為合理及相當，是原告此部分請求，洵屬有據，應予准許；被告
        甲○○抗辯訴外人王麗宛在時裝店之工作薪資過高等詞，洵無足採。
（三）、減少勞動能力之損害部分：原告於八十八年三月二十二日因上揭事故受傷時
        已年滿六十二歲，此有戶籍謄本一份在卷可稽，足見原告已超過勞動基準法
        所定勞工退休年齡六十歲，且原告亦未能舉證其幫忙殺鵝、論件計酬之事實
        ，故原告主張其因受傷未能工作受有基本工資損失之部分，並無理由，應予
        駁回。
（四）、慰撫金部分：
        原告主張因精神痛苦請求被告賠償精神慰藉金三十萬元，查原告因上開事故
        受有右側顱骨骨折併腦內出血、暈眩併顳骨骨折等傷害，心理自受有痛苦，
        原告請求被告賠償原告非財產上損害精神慰藉金，洵無不合。查原告已為六
        十二歲高齡之人，被告甲○○為勞工，每月收入為一萬五千餘元，現無工作
        ，名下亦無財產，被告聯承公司目前仍在營運中，故本院審酌原告受傷情形
        及兩造間經濟、身分、地位等一切情狀，認原告上揭請求，尚為合理，應予
        准許。
六、末查被告甲○○於刑事審判中已賠償原告五萬元醫療費用之事實，為兩造所不爭
    執，應予扣除。從而，原告基於侵權行為之法律關係請求被告連帶給付原告四十
    八萬一千七百六十一元，及自八十九年五月二十一日（即擴張聲明筆錄最後送達
    被告甲○○之翌日）起至清償日止之法定遲延利息部分，為有理由，應予准許，
    逾此部分之請求，為無理由，應予駁回。
據上論結，本件原告之訴為一部有理由，一部無理由，依民事訴訟法第七十九條但書
，判決如主文。
中      華      民      國    八十九    年      六      月    十四      日
                                    臺灣雲林地方法院民事庭
~B法      官  楊曉惠
右為正本係照原本作成
如對本判決上訴須於判決送達後二十日內向本院提出上訴狀。（須附繕本）
中      華      民      國    八十九    年      六      月    十四      日
~B法院書記官  謝俊森


司法院資訊處製作；財團法人民間司法改革基金會備份。
